臺灣高等法院臺中分院刑事判決
110年度上訴字第505號

上  訴  人  
即  被  告  尤正榮


上列上訴人即被告因傷害等案件，不服臺灣南投地方法院109年
度訴字第228號中華民國110年1月28日第一審判決（起訴案號：
臺灣南投地方檢察署109年度偵字第1701號），提起上訴，本院
判決如下：
    主  文
上訴駁回。
    事  實
一、甲○○於民國108年11月24日14時50分許，駕駛車牌號碼000-0
    000號自用小客車，搭載真實姓名、年籍不詳綽號阿吉之友
    人及真實姓名、年籍不詳之成年男子，3人一同前往乙○（乙
    ○為林○柚之祖母，因林○柚為106年12月生，本件案發時係未
    滿12歲之兒童，故隱匿乙○之名，其與林○柚之真實姓名、年
    籍均詳卷）位於南投縣○○市○○路00巷00號之住處，共同基於
    恐嚇危害安全及毀損之犯意聯絡，且其等明知砸毀窗戶玻璃
    ，飛散之玻璃極可能使在場之人受傷，仍以其發生不違背其
    等本意之不確定故意犯意聯絡，由甲○○對屋內之乙○恫稱：
    「這次是警告而已，第二次就不是這樣了」等語後，3 人隨
    即持棍棒毀損大門玻璃、鐵門、盆栽及對大門潑灑紅色油漆
    ，致令大門玻璃、鐵門及盆栽受損，足以生損害於乙○，並
    導致屋內之乙○、林○柚身體遭破裂濺起之碎玻璃割傷，致乙
    ○受有左側腕部擦傷之傷害；林○柚受有頭及臉部其他部位擦
    傷及右側手肘擦傷等傷害，以上開加害身體、財產之行動及
    言語使乙○心生畏懼，致生危害於安全。
二、案經乙○及林○柚之父丁○○訴由南投縣政府警察局南投分局報
    請臺灣南投地方檢察署檢察官偵查起訴。
    理  由
壹、程序方面：
一、按宣傳品、出版品、廣播、電視、網際網路或其他媒體對為
    刑事案件當事人或被害人之兒童及少年不得報導或記載其姓
    名或其他足以識別身分之資訊；行政機關及司法機關所製作
    必須公開之文書，除兒童及少年福利與權益保障法第69條第
    1項第3款或其他法律特別規定之情形外，亦不得揭露足以識
    別前項兒童及少年身分之資訊，兒童及少年福利與權益保障
    法第69條第1項第4款、第2項分別定有明文。本件被害人乙○
    為被害人林○柚之祖母，因林○柚為106年12月生，本件案發
    時係未滿12歲之兒童，是依前揭規定，爰就被害人及其等親
    屬之姓名、住址等相關資料均以代號表示，其等之真實姓名
    、年籍、住所皆詳卷，合先敘明。
二、證據能力之說明：
  ㈠刑事訴訟法第159條之5規定：「被告以外之人於審判外之陳
    述，雖不符前4條（即第159條之1至第159條之4）之規定，
    而經當事人於審判程序同意作為證據，法院審酌該言詞陳述
    或書面陳述作成時之情況，認為適當者，亦得為證據。當事
    人、代理人或辯護人於法院調查證據時，知有第159條第1項
    不得為證據之情形，而未於言詞辯論終結前聲明異議者，視
    為有前項之同意」。立法意旨在於傳聞證據未經當事人之反
    對詰問予以核實，原則上先予排除。惟若當事人已放棄反對
    詰問權，於審判程序中表明同意該等傳聞證據可作為證據，
    或於言詞辯論終結前未聲明異議，基於尊重當事人對傳聞證
    據之處分權，及證據資料愈豐富，愈有助於真實發見之理念
    ，且強化言詞辯論主義，使訴訟程序得以順暢進行，上開傳
    聞證據亦均具有證據能力。本案以下所引用被告甲○○以外之
    人於審判外所為言詞或書面陳述之供述證據，迄本院言詞辯
    論終結前，檢察官、被告甲○○就該等證據之證據能力均未聲
    明異議，本院審酌該等證據作成時之情況，並無違法取證或
    其他瑕疵，認為適於作為本案認定事實之依據，依上開規定
    及說明，該等供述證據應具有證據能力。
  ㈡刑事訴訟法第159條至第159條之5有關傳聞法則之規定，乃對
    於被告以外之人於審判外之言詞或書面陳述之供述證據所為
    規範，至非供述證據之物證，或以科學、機械之方式，對於
    當時狀況所為忠實且正確之記錄，性質上並非供述證據，均
    應無傳聞法則規定之適用，如該非供述證據非出於違法取得
    ，並已依法踐行調查程序，即不能謂其無證據能力。本案以
    下所引用之非供述證據，並無證據證明有出於違法取得之情
    形，復經本院依法踐行調查程序，自具有證據能力。　　
貳、實體方面：
一、上揭事實，業據被告甲○○於原審及本院審理中坦承不諱（見
    原審卷第124、132頁、本院卷85至87頁）；核與證人即告訴
    人乙○在警詢及偵查中、證人黃品瑀、吳永在於警詢時證述
    之情節相符（見警卷第3至9、19至32頁；偵卷第6至8頁）；
    並有指認犯罪嫌疑人紀錄表暨犯罪嫌疑人指認表及嫌疑人國
    民影像檔2份、南投分局半山所刑案現場照片及監視器畫面
    照片共41張、衛生福利部南投醫院診斷證明書2份、車牌號
    碼000-0000號車輛詳細資料報表1份（見警卷第41至43、47
    至49、75至98頁）附卷可稽，足認被告之任意性自白確與事
    實相符，應可採信。從而，本案事證明確，被告上開犯行，
    洵堪認定，應依法論科。
二、論罪科刑：
  ㈠按刑法總則之加重，係概括性之規定，所有罪名均一體適用
    ；刑法分則之加重，係就犯罪類型變更之個別犯罪行為予以
    加重，為另一獨立之罪名。兒童及少年福利與權益保障法第
    112條第1項前段規定成年人故意對兒童及少年犯罪者，加重
    其刑至二分之一，係對被害人為兒童、少年之特殊要件予以
    加重處罰，乃就犯罪類型變更之個別犯罪行為予以加重，係
    屬刑法分則加重之性質，非僅單純之刑度加重，即其構成要
    件亦與常態犯罪之罪型不同，為一獨立之犯罪構成要件（最
    高法院72年台上字第6785號判例、92年第1次刑事庭會議決
    議要旨參照）。查被告本件案發時係年滿20歲之成年人，被
    害人林○柚為未滿12歲之兒童，有卷附年籍資料紀錄可憑，
    是被告明知在場有未滿12歲之兒童，仍基於傷害之不確定故
    意對被害人林○柚為本案傷害之犯行，依上述說明，屬刑法
    分則加重之性質，變更為另一獨立犯罪類型。是核被告所為
    係犯兒童及少年福利與權益保障法第112條第1項前段、刑法
    第277條第1項之成年人故意對兒童犯傷害罪、同法第305條
    之恐嚇危害安全罪、同法第354條之毀損他人物品罪。被告
    與綽號阿吉之友人及真實姓名、年籍不詳之成年男子，有犯
    意聯絡及行為分擔，均應論以共同正犯。被告接續以言語恐
    嚇、持球棍毀損物品、潑灑油漆、砸毀玻璃同時傷害告訴人
    乙○及被害人林○柚等行為，係基於同一緣由，於密接之期間
    內彼此穿插實施，各行為間局部重疊，應屬以同一行為觸犯
    3罪名，為想像競合犯，應依刑法第55條前段規定從一重之
    成年人故意對兒童犯傷害罪處斷。又被告成年人故意對兒童
    犯傷害罪，應依兒童及少年福利與權益保障法第112條第1項
    前段規定，加重其刑。
  ㈡另被告前於94年間，因施用毒品案件，經臺灣高等法院以94
    年度上訴字第1299號判決判處有期徒刑1年2月確定；又因施
    用毒品（2罪）、販賣毒品（2罪）案件，經臺灣宜蘭地方法
    院以94年度易字第262號、94年度訴字第386號、94年度訴字
    第531號判決分別判處有期徒刑9月、1年4月、8年、4年確定
    ，其中有期徒刑9月、1年4月部分，後經臺灣宜蘭地方法院
    以96年度聲減字第654號裁定各減為有期徒刑4月15日、8月
    ，並就上開4罪定應執行刑有期徒刑12年3月確定，而與前揭
    有期徒刑1年2月接續執行，於106年3月8日縮短刑期假釋出
    監，於107年5月28日縮刑期滿假釋未被撤銷，視為執行完畢
    ，有臺灣高等法院被告前案紀錄表可佐，其於有期徒刑執行
    完畢後5年內，再犯本案有期徒刑以上之罪，為累犯。又被
    告本案與前案犯行均係故意犯之，足見其對刑法反應能力薄
    弱，並無司法院釋字第775號所指罪刑不相當之情形，爰依
    刑法第47條第1項之規定加重其刑，並應依法遞加重其刑。
三、原審以被告甲○○本案之前揭事證明確，並以行為人之責任為
    基礎，審酌被告為智識正常之成年人，不思理性解決紛爭，
    竟以言語加以恐嚇，砸毀告訴人乙○住處之物品，更因此傷
    及告訴人乙○及被害人林○柚，顯見被告欠缺尊重他人自由、
    身體及財產法益之觀念，所為更增添社會暴戾風氣，實已造
    成社會恐慌，甚為不該。並考量被告終能坦承犯行之犯後態
    度，惟告訴人乙○表示：已經給被告很多時間處理，但是被
    告沒有處理，我們不願意再進行調解等語，故被告未與告訴
    人等達成和解之情形；復衡酌告訴人乙○及被害人林○柚所受
    侵害程度，及被告自述國中畢業之教育程度、家庭經濟狀況
    普通、之前務農維生之家庭生活經濟狀況（見原審卷第134
    頁）等一切情狀，量處如原審判決主文所示之刑。復敘明：
    至本案用於毀損大門玻璃、鐵門、盆栽等物之棍棒，均非違
    禁物，且未扣案，亦無證據證明為被告所有，而不予宣告沒
    收等情。經核其認事用法，並無違誤，量刑亦屬妥適，被告
    提起上訴未提出有利之證據及辯解，僅執其於案發前並不知
    屋內有兒童在場等詞，否認所為屬成年人故意對兒童傷害之
    犯行，而指摘原判決不當云云。然考其於原審審理時已承認
    對兒少犯傷害罪行（原審卷第132頁），且徵諸由本件案發
    地點落地紗窗與玻璃門外，即明顯可見屋內情狀（警卷75至
    77頁）等情，被告上揭所辯顯無可採；又按刑之量定，係實
    體法上賦予法院得自由裁量之事項，倘其未逾越法律所規定
    之範圍，又未明顯違背正義，即不得任意指摘為違法。本件
    原審量刑時，已依刑法第57條各款之規定審酌被告之上開一
    切情狀，而量處罪刑，經核原審並未逾越法律所規定之範圍
    ，又無明顯違背正義，被告執前詞指摘原判決不當，其上訴
    無理由，應予駁回。
據上論斷，應依刑事訴訟法第368條，判決如主文。　　
本案經檢察官鄭文正提起公訴，檢察官丙○○到庭執行職務。
中　　華　　民　　國　　110 　年　　4 　　月　　29　　日
            刑事第七庭  審判長法  官  梁  堯  銘
                              法  官  羅  國  鴻
                              法  官  張  智  雄
以上正本證明與原本無異。
如不服本判決應於收受送達後二十日內向本院提出上訴書狀，其
未敘述上訴理由者，並得於提起上訴後二十日內向本院補提理由
書（均須按他造當事人之人數附繕本）「切勿逕送上級法院」。

                              書記官  陳  玫  伶
中　　華　　民　　國　　110 　年　　4 　　月　　29　　日
附錄本判決論罪科刑法條：

中華民國刑法第277條
傷害人之身體或健康者，處 5 年以下有期徒刑、拘役或 50 萬
元以下罰金。
犯前項之罪，因而致人於死者，處無期徒刑或 7 年以上有期徒
刑；致重傷者，處 3 年以上 10 年以下有期徒刑。

刑法第305 條
以加害生命、身體、自由、名譽、財產之事恐嚇他人，致生危害
於安全者，處2年以下有期徒刑、拘役或9千元以下罰金。

刑法第354條
毀棄、損壞前二條以外之他人之物或致令不堪用，足以生損害於
公眾或他人者，處 2 年以下有期徒刑、拘役或 1 萬 5 千元以
下罰金。

兒童及少年福利與權益保障法第112條
成年人教唆、幫助或利用兒童及少年犯罪或與之共同實施犯罪或
故意對其犯罪者，加重其刑至二分之一。但各該罪就被害人係兒
童及少年已定有特別處罰規定者，從其規定。
對於兒童及少年犯罪者，主管機關得獨立告訴。